臺灣高雄地方法院刑事裁定　　　　　　 95年度交聲字第719號
原處分機關　高雄市政府
異　議　人　丙○○
　　　　　　乙○○
　　　　　　甲○○
　　　　　　丁○○
上　四　人　李俊岳
共同代理人
上列異議人等因違反道路交通管理處罰條例案件，對於高雄市交
通事件裁決中心於民國95年9 月18日所為之處分（原處分：如附
表所示），聲明異議，本院裁定如下：
    主  文
異議駁回。
    理  由
壹、本件異議意旨略以：緣異議人即受處分人丙○○等4人，分
    別駕駛AG-548號等多部營業大客車（按受處分人、車牌號碼
    、裁決書字號、違規事實、裁決日期等詳如附件所示）分別
    遭台北市政府警察局大同分局交通分隊或派出所員警），以
    「不服從交通勤務警察指揮」，或「在交岔路口十公尺內臨
    時停車」，或「在設有禁止臨時停車標線處所臨時停車」為
    由，主張異議人等違反道路交通管理處罰條例第60條第2項
    第1款、第55條第1項第2款、第3款，舉發違規，並經高雄市
    政府裁決共6件裁決書在案（受處分人、車牌號碼、裁決書
    字號、違規事實、裁決日期等詳如附件所示）。然查：異議
    人等係本於汽車運輸業管理規則第40條「依營運路線許可證
    所核定之路線行駛」規定為之，且依高雄市政府核發之營運
    許可證上之路線停車上下乘客，並無違規事實，其理由詳述
    如下：
一、本案違規事由係異議人等4人所服務之阿羅哈客運與臺北市
    政府交通局間是否進駐國道客運台北總站間發生爭執所致，
    是本案6件處分所據之違規事由均屬同一，合先敘明。
二、按汽車運輸業管理規則第40條本文規定，及高雄市政府於94
    年l2月29日仍以高市府交三字第0940065826號函確認阿羅哈
    客運於94年12月29日前在臺北市承德站上下乘客為合法，而
    於95年1月5日方以高市交三字第0950000048函諭知自同年月
    9 日依據台北市交通局第00000000000號與00000000000號函
    公告事項行駛，可知阿羅哈客運所屬車輛於95年1月9日前於
    台北市承德站前上下客，係遵循「營運路線許可證」所核定
    之路線行駛，本案係94年12月23日至同日30日間掣單告發，
    異議人等4人實具合法停靠或得阻卻違法事由，應依法逕行
    撤銷原處分。
三、本案異議人係於期限內到案聽候裁決，依違反道路交通管理
    事件統一裁罰標準表規定應裁罰新台幣300元及900元罰鍰，
    而不應論以未到案逕以新台幣600元及1800元罰鍰處罰，本
    案裁決顯有不當云云。
貳、異議人等雖執前詞置辯，惟
一、關於異議人乙○○、甲○○、丁○○部分（附表編號3-6）：
  (一)按受處分人不服第八條主管機關所為之處罰，得於接到裁決之
    翌日起二十日內，向管轄地方法院聲明異議，道路交通管理
    條例第八十七條第一項定有明文。又交通法庭認聲明異議不
    合法律上之程式或其異議權已經喪失者，應以裁定駁回之，
    但其不合法律上之程式可補正者，應先定期命為補正，逾期
    不補正者，即予駁回，道路交通案件處理辦法第十八條亦定
    有明文。
  (二)查本件異議人乙○○、甲○○、丁○○係於民國九十五年九
    月二十一日收受高雄市政府交通局交通事件裁決中心送達之
    裁決書，有送達證書在卷可查，其遲至九十五年十月十二日
    始具狀轉送本院聲明異議，有裁決中心收文章可證，已逾二
    十日之期間，其異議不適法，應予駁回。
二、關於異議人丙○○部分（附表編號1-2）：
  (一)按汽車運輸業管理規則第37條第1款、第4款規定，公路汽車
    客運業者營運班車行經市區○○路線及設站地點，基於維護
    當地交通秩序之需要，應與當地政府協議之，且經同意之營
    運路線及設站地點，當地政府如因實際需要得予調整變更，
    並應函請該管公路主管機關辦理，由此可知，基於地方政府
    維護當地交通秩序之自治權限，公路汽車客運業者欲在特定
    地點設站，應與當地政府協議，而地方政府鑑於當地交通狀
    況情勢之變更，或積極對當地交通狀況作某程度之調整或改
    善，法律特別准許地方政府有權片面對其原先與公路汽車客
    運業者協議之設站地點，予以調整、變更，而調整設站地點
    後，將進一步衍生公路汽車客運業者之路線是否調整、營運
    路線許可證是否需更換或補發等問題與程序，因當地政府非
    該遭調整設站地點之公路汽車客運業者之主管機關，故須通
    知該管主管機關依相關規定處理，地方政府為維護當地交通
    秩序所為之措施，若未危及國家安全，基於分權原則，非其
    他機關所得干預，故所謂函請「該管主管機關辦理」，並非
    就該設站地點之變更，需經該管主管機關之同意，實為至明
    之理。
  (二)查台北市○○路○段之位置，原是長途客運車起迄總站，嗣
    臺北市政府為落實推動城際客運轉運站政策，減少大客車於
    臺北市區道路繞行及於路側密集設站衍生之交通、環境、噪
    音及居住品質問題，遂由該府交通局陸續執行推動國道客運
    臺北總站線調整及原站區之撤除、管制事宜，
    於92年4月8日發函預告各該客運業者，臺北車站周邊即將
      進行管制。
    於93年2月10日公告並轉知業者「臺北車站周邊國道客運及
      公路客運設站管制區○○○○段）—禁止新設站位」。
    於93年11月22日公告轉知業者「臺北車站周邊國道客運及
      公路客運設站管制區○○○○段）－撤除現有路側站位（
      自國道客運臺北總站起用日起實施，得有緩衝3個月）」。
    於94年8月2日以北市交二字第09433236500號函將國道客運
      臺北總站路線調整計畫提報交通部，並副知各該客運業者
      重申管制事宜。
    於94年8 月16日國道客運臺北總站啟用。
    於94年9月16日函知各該客運業者，自94年11月16日起開始
      管制。
    於94年11月14日公告並轉知各業者，「臺北車站周邊國道
      客運及公路客運設站管制區○○○○段）－撤除現有路側
      站位，實施日期自94年11月16日起」。
    於94年11月9日起派員赴現場各該客運業者站牌處張貼公告
      。
    於94年11月15日第2次派員赴現場各該客運業者站牌處張貼
      公告。
    於94年11月16日開啟管制及執法。
      此有臺北市政府警察局大同分局95年1月13日北市警同分交
      字第09530124500號函附卷可參。
  (三)又查，本件臺北市政府警察局於94年11月16日公告撤除阿羅
    哈客運公司於臺北市○○路○段路側設站之許可，並劃設禁
    止臨時停車紅線，進行管制與執法，是阿羅哈客運公司之司
    機即不得再駕駛營業用大客車停靠該處載客，洵無疑義。惟
    異議人不服從交通勤務警察指揮，於附表編號1所示時間，
    在臺北市○○路○段（原設站處）於禁止臨時停車路段違規
    停車，此由執行當時攝錄之光碟附卷可稽（光碟檔案第1部
    分5：31-5：40，及6：11-6：42），並以其係依汽車運輸業
    管理規則第40條之規定，及高雄市政府於94 年l2月29日高
    市府交三字第0940065826號函示，並提出高雄市政府於九十
    三年六月二十四日核定之營運路線許可證二份為證，主張在
    核定站位上下乘客為由，並無不法云云，然按公路法第3條
    、及汽車運輸管理規則第139條之1第3項規定，阿羅哈等國
    道公路汽車客運業者之汽車運輸業營業執照及營運路線許可
    證之審查與核發之主管機關應為交通部，高雄市政府僅係受
    交通部委辦國道公路汽車客運業者之管理及處罰業務，本身
    並非國道公路汽車客運業者之主管機關，且依上開規則第37
    條第4款規定，臺北市政府因地方自治之需要調整變更設阿
    羅哈客運之原始設站地點，並無須經其他機關同意，而臺北
    市政府於94年8月2日以北市交二字第094332 36500號函將國
    道客運臺北總站路線調整計畫提報交通部後，其程序自屬適
    法，蓋不論係高雄市政府或交通部，對於臺北市政府就維護
    當地交通秩序所為之決定，均無權置喙。至於高雄市政府94
    年12月29日高市府交三字第0940065826函雖稱；阿羅哈客運
    公司在台北市承德站係合法設站上下乘客，自不足為異議人
    有利之認定。
  (四)綜上所述，阿羅哈客運公司於臺北市○○路○段之設站許可
    既經臺北市政府撤銷，最終撤站日期亦於94年11月15日屆至
    ，該處並經臺北市交通主管機關塗銷停靠區，復劃設禁止臨
    時停車之紅線標線，因此，異議人丙○○確有於附表所示之
    時間、地點，不服從交通勤務警察指揮，在交岔路口十公尺
    內臨時停車，或在設有禁止臨時停車標線處所臨時停車之違
    規行為，且於高雄市政府交通局95年1月20日以高市交裁字
    第0950002174號函通知到案清結，仍未依規定到案（此參卷
    內所附高雄市政府交通局96年1月3日高市交裁字第0960000283
    函），則原處分機關依道路交通管理處罰條例第55條第1項
    第2款、及同條第60條第2項第1款規定，就違規行為分別科
    處罰鍰新臺幣600元、及1800元，並記違規點數1點，且諭知
    逾期不繳納之法律效果，於法並無不合。異議人丙○○仍執
    陳詞，指摘原處分不當，核無理由，應予駁回。
參、據上論結，應依道路交通案件處理辦19條，裁定如主文。
中　　華　　民　　國　　96　　年　　6　　月　  5 　日
                    交通法庭    法　官  林俊寬
以上正本證明與原本無異。
如不服本裁定應於送達後5日內向本院提出抗告狀。
中　　華　　民　　國　　96　　年　　6 　　月　　6 　　日
                                書記官  林香如
附表：
┌──┬───┬────┬────┬────┬────┬────┬──────┬───┐
│編號│處 分 │違規時間│應到案日│違規事實│裁決日期│原裁決書│  送達日期  │處罰主│
│    │對 象 │違規地點│期      │        │裁決案號│違反法條│            │文    │
│    │      │        │        │        │        │        │            │      │
├──┼───┼────┼────┼────┼────┼────┼──────┼───┤
│1   │丙○○│94.12.23│95.01.07│不服從交│95.09.18│道路交通│ 95.09.25   │罰鍰新│
│    │      │15時25分│        │通勤務警│高市府交│管理處罰│            │台幣壹│
│    │      │台北市承│        │察指揮  │裁字第裁│條例第60│            │仟捌佰│
│    │      │德路一段│        │        │32-A5J80│條第2項 │            │元整  │
│    │      │        │        │        │2961號  │第1款   │            │      │
├──┼───┼────┼────┼────┼────┼────┼──────┼───┤
│2   │丙○○│94.12.30│95.01.14│在交岔路│95.09.18│道路交通│ 95.09.25   │罰鍰新│
│    │      │20時10分│        │口十公尺│高市府交│管理處罰│            │台幣陸│
│    │      │台北市承│        │內臨時停│裁字第裁│條例第55│            │佰元整│
│    │      │德路一段│        │車      │32-AEUO4│條第1項 │            │      │
│    │      │        │        │        │5113號  │第2款   │            │      │
├──┼───┼────┼────┼────┼────┼────┼──────┼───┤
│3   │乙○○│94.12.23│95.01.07│不服從交│95.09.18│道路交通│ 95.09.21   │罰鍰新│
│    │      │15時18分│        │通勤務警│高市府交│管理處罰│            │台幣壹│
│    │      │台北市承│        │察指揮  │裁字第裁│條例第60│            │仟捌佰│
│    │      │德路一段│        │        │32-A5J80│條第2項 │            │元整  │
│    │      │        │        │        │2959號  │第1款   │            │      │
├──┼───┼────┼────┼────┼────┼────┼──────┼───┤
│4   │甲○○│94.12.23│95.01.07│同上    │95.09.18│道路交通│ 95.09.21   │同上  │
│    │      │15時23分│        │        │高市府交│管理處罰│            │      │
│    │      │台北市承│        │        │裁字第裁│條例第60│            │      │
│    │      │德路一段│        │        │32-A5J80│條第2項 │            │      │
│    │      │        │        │        │2960號  │第1款   │            │      │
├──┼───┼────┼────┼────┼────┼────┼──────┼───┤
│5   │甲○○│95.12.29│95.01.13│同上    │95.09.18│同上    │ 95.09.21   │同上  │
│    │      │12時41分│        │        │高市府交│        │            │      │
│    │      │台北市承│        │        │裁字第裁│        │            │      │
│    │      │德路一段│        │        │32-AEB53│        │            │      │
│    │      │        │        │        │4570號  │        │            │      │
├──┼───┼────┼────┼────┼────┼────┼──────┼───┤
│6   │丁○○│94.12.29│95.01.13│在設有禁│95.09.18│道路交通│ 95.09.21   │罰鍰新│
│    │      │19時57分│        │止臨時停│高市府交│管理處罰│            │台幣陸│
│    │      │台北市承│        │車標線處│裁字第裁│條例第55│            │佰元整│
│    │      │德路一段│        │所臨時停│32-A5I50│條第1項 │            │      │
│    │      │        │        │車      │2953號  │第3款   │            │      │
├──┼───┼────┼────┼────┼────┼────┼──────┼───┤
